臺灣基隆地方法院民事裁定　　　　　　 100年度監宣字第79號
聲請人即受
輔助宣告人　李健源
利害關係人　李鳳英
上列聲請人聲請撤銷監護宣告事件，本院裁定如下：
    主      文
變更宣告李健源（男，民國○○○年○月○○日生，身分證統一
編號：Ｚ000000000號）為受輔助宣告之人。
選定李鳳英（女，民國○○○年○月○○○日生，身分證統一編
號：Ｚ000000000號）為受輔助宣告之人之輔助人。
聲請費用臺幣壹仟元由聲請人負擔。
    理    由
一、聲請意旨略以：聲請人李健源於民國92年間因患有輕度智能
    障礙，本院以92年度禁字第24號裁定宣告禁治產，現聲請人
    已回復能處理自己事務之程度，爰依民法第14條第2項之規
    定撤銷禁治產宣告等語。
二、按民法總則中華民國97年5月2日修正之條文施行前，已為禁
    治產宣告者，視為已為監護宣告；繫屬於法院之禁治產事件
    ，其聲請禁治產宣告者，視為聲請監護宣告；聲請撤銷禁治
    產宣告者，視為聲請撤銷監護宣告；並均於修正施行後，適
    用修正後之規定，民法總則施行法第4條第2項定有明文。查
    聲請人於92年9月30日經本院以92年度禁字第24號裁定宣告
    禁治產確定，業經本院依職權調取上述民事卷宗核閱無訛，
    而民法總則97年5月2日修正之條文，已於98年11月23日施行
    ，故聲請人應視為已受監護宣告；又聲請人於100年9月15日
    向本院聲請撤銷禁治產宣告，依前開規定，應視為聲請人係
    聲請撤銷監護宣告，合先敘明。
三、次按對於因精神障礙或其他心智缺陷，致不能為意思表示或
    受意思表示，或不能辨識其意思表示之效果者，法院得因本
    人、配偶、四親等內之親屬、最近一年有同居事實之其他親
    屬、檢察官、主管機關或社會福利機構之聲請，為監護之宣
    告；受監護之原因消滅，而仍有輔助之必要者，法院得依第
    15條之1第1項規定，變更為輔助之宣告，民法第14條第1項
    、第4項分別定有明文。又依民法規定得聲請監護宣告之人
    ，於監護宣告之原因消滅後，得聲請撤銷監護宣告；法院對
    於撤銷監護宣告之聲請，認受監護宣告之人受監護原因消滅
    ，而仍有輔助之必要者，得依聲請或依職權以裁定變更為輔
    助宣告，亦為民事訴訟法第619條、第624條之5第1項所明定
    。經查：聲請人雖主張其目前已回復能自己處理事務之程度
    ，惟經本院依職權囑請長庚醫療財團法人基隆長庚紀念醫院
    鑑定聲請人前受禁治產（即監護宣告）之原因是否消滅，其
    鑑定結果略以：李員自小一般智力功能顯著低於一般水準，
    且溝通能力、社交技巧、自我管理及工作能力等適應功能皆
    有明顯缺損。李員上述病情持續至今，並未有明顯改善。經
    檢查結果，其身體狀態：外觀及四肢無明顯異常，可正常行
    走；其精神狀態：對外界事務之適當知覺理會能力減退；其
    日常生活狀況：日常生活起居可自理，但品質不佳，經濟活
    動能力缺損及判斷不足，且言語內容單調、貧乏，社交技巧
    能力不足，較難有正常社交互動。綜上所述，依李員之過去
    生活史、疾病史、身體檢查及精神狀態檢查結果，其目前因
    「輕度智能障礙」，致其為意思表示或受意思表示及辨識其
    意思表示效果之能力，已達「顯有不足」之程度，但尚未達
    到「完全不能」之程度等語，有長庚醫療財團法人基隆長庚
    紀念醫院100年12月1日（100）長庚院基法字第275號函附精
    神鑑定報告書乙件在卷可按，依該鑑定結果，堪認聲請人已
    非不能為意思表示或受意思表示，亦非不能辨識其意思表示
    之效果，故聲請人聲請撤銷監護宣告，尚非無據，惟因聲請
    人辨識能力仍顯有不足，依前開規定，聲請人仍有受輔助之
    必要，爰將對於聲請人之監護宣告，依職權裁定變更宣告聲
    請人為受輔助宣告之人。
四、再按受輔助宣告之人，應置輔助人；輔助人及有關輔助之職
    務，準用第1095條、第1096條、第1098條第2項、第1100條
    、第1102條、第1103條第2項、第1104條、第1106條、第110
    6條之1、第1109條、第1111條至第1111條之2、第1112條之1
    及第1112條之2之規定，民法第1113條之1復有明定。是法院
    選定輔助人時，應依受輔助宣告之人之最佳利益，優先考量
    受輔助宣告之人之意見，審酌一切情狀，並注意下列事項：
    一、受輔助宣告之人之身心狀態與生活及財產狀況。二、受
    輔助宣告之人與其配偶、子女或其他共同生活之人間之情感
    狀況。三、輔助人之職業、經歷、意見及其與受監護宣告之
    人之利害關係。四、法人為輔助人時，其事業之種類與內容
    ，法人及其代表人與受輔助宣告之人之利害關係，此觀之前
    揭條文準用民法第1111條之1規定即明。查聲請人即受輔助
    宣告人當庭表示希望由利害關係人李鳳英擔任其輔助人，本
    院考量聲請人之意見，並審酌利害關係人李鳳英為聲請人之
    妹，彼此為至親關係，且其目前於基隆關稅局擔任辦事員，
    學歷為法律博士，具有充足之知識及經驗可擔任本件聲請人
    之輔助人，亦具狀同意擔任聲請人之輔助人，是本院參酌上
    情，認由利害關係人李鳳英擔任聲請人之輔助人，應能符合
    聲請人之最佳利益，爰選定李鳳英為聲請人之輔助人。
五、依民事訴訟法第622條第2項，裁定如主文。
中    華    民    國   100    年    12    月    27    日
                  家事法庭法  官  王美婷
以上正本係照原本作成。
如不服本裁定關於選定輔助人部分，應於送達後十日內向本院提
起抗告狀，並繳納抗告費新臺幣壹仟元；其餘關於宣告輔助之部
分，不得抗告。
中    華    民    國   100    年    12    月    27    日
                          書記官  明祖斌